【裁判字號】    90,家訴,11
【裁判日期】    900227
【裁判案由】    確認婚姻關係不成立
【裁判全文】
臺灣高雄地方法院民事判決  九十年度家訴字第一一號
    原      告  乙○○
    被      告  甲○○
                            （現因案在台南縣歸仁監獄執行中）
右當事人間確認婚姻無效事件，本院判決如左：
    主      文
確認原告與被告間之婚姻關係不成立。
訴訟費用由被告負擔。
    事      實
甲、原告方面：
一、聲明：如主文第一項所示。
二、陳述：按民法第九百八十二條第一項規定：「結婚，應有公開儀式及二人以上之
    證人。」，若欠缺該項結婚之形式要件，依同法第九百八十八條第一項規定，其
    結婚無效。查原告與被告之戶籍，雖登記雙方於民國八十年十二月二十四日結婚
    ，惟兩造既未舉行公開之儀式，依照前開規定，兩造間之婚姻自屬無效，惟戶籍
    上仍登記兩造為夫妻，因此，原告自有訴請確認兩造間婚姻關係不成立之必要。
三、證據：提出戶籍謄本一份、結婚證書影本一份為證，並聲請傳訊證人周玉淵、潘
    雅慧。
乙、被告方面：
    被告未為聲明，陳述略稱：八十年十二月二十四日（結婚證書上之結婚日期），
    伊在高雄看守所羈押中，兩造並未舉行結婚儀式等語。
    理      由
一、本件原告起訴主張：兩造於戶籍上雖登記於民國八十年十二月二十四日結婚，惟
    兩造當時並未舉行公開儀式，不備民法第九百八十二條第一項之結婚形式要件，
    依法第九百八十八條第一款規定，兩造間之婚姻無效。然因戶籍上仍登記兩造為
    夫妻，為此原告提出本訴，訴請確認兩造間之婚姻關係不成立等情。被告則以兩
    造確未舉行結婚儀式等語。
二、按結婚應有公開儀式及二人以上之證人，又結婚違反上開規定者，無效又按民事
    訴訟法第五百六十八條第一項所定，婚姻無效之訴與確認婚姻成立或不成立之訴
    不同。前者指有結婚之事實，而其行為因違反近親不得結婚之限制，致行為無效
    而言；而後者係指雖有結婚之形式而無結婚之事實，如未備公開儀式即屬之，民
    法第九百八十二條第一項、第九百八十八條第一款定有明文。本件兩造為夫妻，
    婚姻關係尚存續中，有戶籍謄本在卷可稽。而八十年十二月二十四日結婚當天，
    並未有何公開儀式，業經原告陳述明確，核與證人即原告之母舅周玉淵、原告之
    妹潘雅慧證述之情節相符，即被告亦陳稱兩造並未舉行結婚儀式等語，原告主張
    之事實堪以認定。是依上開法條規定，原告訴請確定兩造婚姻關係不成立，自無
    不可，應予准許。
三、結論：本件原告之訴為有理由，依民事訴訟法第七十八條，判決如主文。
中      華      民      國    九十      年      二      月    二十七    日
                                臺灣高雄地方法院民事第二庭
~B法  官  陳明富
右正本證明與原本無異。
如不服本判決，應於送達後廿日內，向本院提出上訴狀。
中      華      民      國    九十      年      三      月      一      日
~B書記官  賴易詮


司法院資訊處製作；財團法人民間司法改革基金會備份。
